【裁判字號】    97,抗,544
【裁判日期】    970528
【裁判案由】    聲請撤銷緩刑
【裁判全文】
臺灣高等法院臺中分院刑事裁定           97年度抗字第544號
  抗 告 人  甲○○
  即受刑人
上列抗告人因聲請撤銷緩刑案件，不服臺灣苗栗地方法院中華民
國97年4月30日裁定（97年度撤緩字第14號），提起抗告，本院
裁定如下：
    主  文
原裁定撤銷，發回臺灣苗栗地方法院。
    理  由
一、本件抗告意旨略以：刑法第75條之1第1項第1款所規定之構
    成要件除需具法定情形外，另需考量原宣告緩刑是否難收預
    期效果，且具備執行刑罰之必要性始足當之，原裁定僅以受
    刑人曾因另涉傷害案件，即認定受刑人故意犯罪之傾向，而
    於緩刑前另犯侵占漂流物罪，認就同類型之犯罪一犯再犯，
    漠視法治等，似有誤解。抗告人為感念法院宣告緩刑，就另
    涉之傷害案件積極與被害人達成和解，獲得被害人原諒撤回
    告訴，足徵抗告人對此已深自警惕，並收緩刑之預期效果，
    而無執行刑罰之必要，而緩刑前犯侵占漂流物罪，係為獲取
    微薄利益以維生活所需，本無不法意識，遭判處共新台幣25
    000元之罰金後，已記取教訓，不敢再犯，上開判決對受刑
    人之緩刑宣告，實已收預期效果，應無執行刑罰之必要，為
    此請准撤銷原裁定，發回原審法院更為適當之裁定或自為裁
    定，以啟受刑人自新之機會。
二、經查：刑法第75條之1規定：「受緩刑之宣告而有下列情
    形之一，足認原宣告之緩刑難收其預期效果，而有執行刑罰
    之必要者，得撤銷其宣告：一、緩刑前因故意犯他罪，而在
    緩刑期內受得易科罰金之有期徒刑、拘役或罰金之宣告確定
    者。二、緩刑期內因故意犯他罪，而在緩刑期內受得易科罰
    金之有期徒刑、拘役或罰金之宣告確定者」。考其立法意旨
    略以：『關於緩刑之撤銷，現行法第75條第1項固已設有2款
    應撤銷之原因；至得撤銷緩刑之原因，則僅於保安處分章內
    第93條第3項與撤銷假釋合併加以規定，體例上不相連貫，
    實用上亦欠彈性，爰參酌外國現行立法例增訂得撤銷緩刑之
    原因，其中現行關於緩刑前或緩刑期間故意犯他罪，而在緩
    刑期內受得易科罰金之有期徒刑之宣告者，列為應撤銷緩刑
    之事由，因認過於嚴苛，而排除第75條應撤銷緩刑之事由，
    移列至得撤銷緩刑事由，俾使「法官依被告再犯情節，而裁
    量是否撤銷先前緩刑之宣告」；其次，如有前開事由，但判
    決宣告拘役、罰金時，可見行為人仍未見悔悟，有列為得撤
    銷緩刑之事由，以資彈性適用，爰於第1項第1款、第2款增
    訂之。』且本條採用裁量撤銷主義，賦予法院撤銷與否之權
    限，特於第1項規定實質要件為足認原宣告之緩刑難收其預
    期效果，而有執行刑罰之必要，供作審認之標準。於上開「
    得」撤銷緩刑之情形，法官應依職權本於合目的性之裁量，
    妥適審酌被告所犯前後數罪間，關於法益侵害之性質、再犯
    之原因、違反法規範之情節是否重大、被告主觀犯意所顯現
    之惡性及其反社會性等情，是否已使前案原為促使惡性輕微
    之被告或偶發犯、初犯改過自新而宣告之緩刑，已難收其預
    期之效果，而確有執行刑罰之必要，此與刑法第75條第1項
    所定2款要件有一具備，即毋庸再行審酌其他情狀，應逕予
    撤銷緩刑之情形不同。本件抗告人固曾於96年6月26日毆
    傷李仁達，於96年8月14日及96年6月10日至7月18日止犯侵
    占漂流物罪，傷害罪部分因與被害人和解，經被害人撤回，
    經臺灣苗栗地方法院於97年2月15日判決公訴不受理，侵占
    漂流物罪分別經臺灣苗栗地方法院於96年11月23日、97年2
    月15日判處罰金新臺幣15000元、10000元，先後確定在案，
    有台灣高等法院被告前案紀錄表在卷可稽。抗告人前開犯罪
    行為時間，雖均在其受緩刑宣告之前，然因抗告人傷害情節
    不大，業與被害人和解，被害人始撤回告訴，侵占漂流物犯
    行，所生危害及惡性亦非重大，故經承審法院分別判處罰金
    之刑。原審法院並未詳加審酌上開犯罪法益侵害之性質、犯
    罪之原因、違反法規範之情節是否重大、被告主觀犯意所顯
    現之惡性及其反社會性等情，前案宣告之緩刑是否確實難收
    其預期之效果，而有執行刑法之必要，僅以抗告人於96年6
    月26日犯傷害罪即認抗告人有故意犯罪傾向，以抗告人犯侵
    占漂流物罪再受罰金之宣告，即認其就同類型之犯罪一犯再
    犯，漠視法治，挑戰公權力，未能因受刑事追訴而有所省悟
    及警惕，緩刑之宣告難收其預期之效果，撤銷抗告人緩刑之
    宣告，尚有未洽，抗告人上開抗告有理由，應由本院將原裁
    定撤銷，發回原審法院另為裁定。
三、據上論結，應依刑事訴訟法第413條，裁定如主文。
中    華    民    國    97    年    5    月    28     日
            刑事第九庭  審判長法  官  陳  筱  珮
                              法  官  許  旭  聖
                              法  官  康  應  龍
上列正本證明與原本無異。
不得再抗告。
                              書記官  姚  錫  鈞
中    華    民    國    97    年    5     月    29    日


司法院資訊處製作；財團法人民間司法改革基金會備份。
